臺灣高等法院臺中分院刑事判決　　　　99年度上訴字第2519號
上　訴　人
即　被　告　王燦忠
選任辯護人　張淑琪律師
上　訴　人
即　被　告　王得清
選任辯護人　張豐守律師
上列上訴人即被告因妨害國幣懲治條例案件，不服臺灣臺中地方
法院99年度訴字第584號中華民國99年11月4日第一審判決（起訴
案號：臺灣臺中地方法院檢察署98年度偵字第20636號），提起
上訴，本院判決如下：
    主  文
上訴駁回。
    事  實
一、王燦忠前因妨害國幣懲治條例案件，經本院98年度上更(一)字
    第73號判處有期徒刑5年2月，於民國98年8月14日經最高法
    院98年度臺上字第4656號判決駁回上訴確定（未構成累犯）
    ，猶不知悔改，與其子王得清及王致皓（未經起訴），均明
    知面額新臺幣（下同）50元硬幣及10元硬幣，係於我國境內
    由中央銀行授權臺灣銀行發行之硬幣，不得任意偽造製造，
    竟意圖供行使之用，基於共同反覆實施偽造幣券之單一包括
    犯意聯絡，先由王燦忠於98年4月15日向不知情之陳玦甫承
    租臺中市○○區○○路402巷16之1號及18號（原臺中縣太平
    市○○路402巷16之1號及18號，合併升格為直轄市後改制如
    前）廠房（以下分別簡稱16之1號廠房及18號廠房，且其中
    18 號廠房承租時因門牌已掉落，而呈現與16之1號廠房相鄰
    之鐵皮屋外觀），並將附表一編號01至05、07至10號物品放
    置在16之1號廠房及將附表二編號01至05號物品放置在18號
    廠房，再於同年5月間某日起，向不知情姓名年籍不詳之人
    承租臺中市○里市○○路山腳巷12之3號（原臺中縣大里市
    ○○路山腳巷12之3號，合併升格為直轄市後改制如前）廠
    房（以下簡稱牛角坑廠房，該地與行動電話基地臺位置「臺
    中縣大里市○○路189號」相近），並將六角形桶子、沖床
    及去毛邊機等機具（均未扣案）放置在該廠房內，上開3處
    均作為製造偽幣之廠房，並向址設桃園縣大園鄉○○路7號
    「暐晟工業股份有限公司（以下簡稱暐晟公司）」購買厚度
    2mm之長條型銅板後，自98年5月間某日起至同年6月10日止
    ，推由王致皓在牛角坑廠房內，利用沖床打製出與10元硬幣
    及50元硬幣大小相同的圓形半成品（即附表一編號06號及附
    表二編號06、07號），再與王得清操作去毛邊機將上開圓形
    銅板滾邊，倒入六角形桶子內摻以水、洗衣粉、鹽酸及石頭
    ，將之攪拌磨洗後，由王得清裝袋交予王致皓以車輛載送至
    18號廠房，王得清繼而在18號廠房內，將圓形半成品裝籃以
    電子磅秤秤重確認重量無誤後，拿至16之1號廠房交予王燦
    忠。王得清及王致皓在牛角坑廠房工作至6月10日，王燦忠
    即將牛角坑廠房內之六角形桶子、沖床及去毛邊機載回彰化
    ，結束在牛角坑廠房之工作。另王得清於98年5月14日起至6
    月10 日止，持續往返18號廠房及牛角坑廠房，反覆從事「
    落桶」、裝袋、裝籃及搬運等工作，並於6月10日後，均在
    18號廠房內從事將半成品裝籃及秤重等工作。王燦忠則於98
    年5月間某日起至同年8月26日止，先在不詳處所，以放電機
    （未扣案）製作附表一編號07至10號所載面額10元及50元硬
    幣模具頭，再於16之1號廠房內將附表一編號07號（93至97
    年版10元正面模具頭）、08號（10元反面模具頭）、09號（
    93 年版正面模具頭）及50元反面模具頭（未扣案）架於沖
    床上之模具組上下模部位，將該半成品直接沖壓為成品，輔
    以放大鏡、挫刀、扳手及游標卡尺等工具予以修飾後，共製
    作面額10元偽幣之成品24,335枚及面額50元偽幣成品1枚。
    嗣於98年8月26日17時許，經警在16之1號及18號廠房前埋伏
    ，見王得清自18號廠房出來持鑰匙欲進入16之1廠房之際，
    當場逮捕王得清及持本院核發之搜索票搜索16之1號及18號
    廠房，並在16之1號廠房內查獲王燦忠，及各於16之1號、18
    號廠房扣得如附表一、二所示等物，始查悉上情。
二、案經臺北市政府警察局移送臺灣臺中地方法院檢察署檢察官
    偵查起訴。
    理    由
一、證據能力之說明：
  (一)查電話監聽譯文，僅屬依據監聽錄音結果予以翻譯之文字，
    固具文書證據之外觀，但實際上仍應認監聽所得之錄音帶，
    始屬調查犯罪所得之證物，乃刑事訴訟法第165條之1第2項
    所稱之新科技證物，如其蒐證程序合法，且當事人已承認監
    聽錄音譯文之內容屬實，或對於該譯文內容並無爭執，而法
    院復已就該譯文依法踐行調查證據程序者，該監聽錄音之譯
    文即與播放錄音有同等價值，自有證據能力（最高法院98年
    度臺上字第527號判決意旨參照）。又若被告或訴訟關係人
    對其譯文之真實性發生爭執或有所懷疑時，法院自應依刑事
    訴訟法第165條之1第2項規定，勘驗該監聽之錄音帶踐行調
    查證據之程序，以確認該錄音聲音是否為本人，及其內容與
    通訊監察譯文之記載是否相符。故如監聽錄音帶已滅失，或
    因保存不善而無法顯示聲音，而被告或訴訟關係人對監聽譯
    文復有爭執時，因監聽譯文之真實性無法獲得確保，自不得
    僅憑監聽譯文作為判斷之依據（最高法院97年度臺上字第64
    17號判決意旨參照）。查，偵查機關對被告王燦忠持用之門
    號0000000000號行動電話實施通訊監察，再依據該監察錄音
    內容製作監聽譯文，而其中附表三至十二之監聽譯文，經原
    審當庭播放錄音光碟勘驗完畢，有臺灣士林地方法院98年度
    聲監字第236號及98年度聲監續字第266號通訊監察書、電話
    附表影本及原審勘驗筆錄在卷（參原審卷(一)第93至121、235
    至239頁），並於本院審理時連同附表十三、十四通訊監察
    譯文提示予被告及辯護人，踐行調查證據之程序，足見與上
    揭事實有關之監聽譯文，確係被告王燦忠、王得清及王致皓
    等人就本案偽造幣券犯行之對話，核與監聽錄音有相同之價
    值，又被告王燦忠及王得清於原審勘驗時，對該勘驗筆錄與
    監聽錄音光碟內容相符表示沒有意見，及至本院審理時均未
    指稱譯文內容有何不實，足見上開監聽譯文自有證據能力。
  (二)按法院或檢察官得囑託醫院、學校或其他相當之機關、團體
    為鑑定，或審查他人之鑑定，並準用第203條至第206條之1
    之規定（不包括第202條囑託個人鑑定時應命鑑定人於鑑定
    前具結之規定），而鑑定之經過及其結果，應命鑑定人以言
    詞或書面報告，刑事訴訟法第208條第1項前段及第206 條第
    1項分別定有明文。另現行刑事訴訟法關於鑑定之規定，除
    選任自然人充當鑑定人外，另設有囑託機關鑑定制度。依刑
    事訴訟法第198條、第208之規定，不論鑑定人或鑑定機關、
    團體，固均應由法院、審判長、受命法官或檢察官視具體個
    案之需要而為選任、囑託，並依同法第206條之規定，提出
    言詞或書面報告，始符合同法第159條第1項所定得作為證據
    之「法律有規定」之情形，否則所為之鑑定，仍屬傳聞證據
    。然於司法警察機關調查中之案件，為因應實務上，或因量
    大、或有急迫之現實需求，併例行性當然有鑑定之必要者，
    例如毒品之種類與成分、尿液之毒品反應，或者槍、彈有無
    殺傷力等鑑定，基於檢察一體原則，得由該管檢察長對於轄
    區內之案件，以事前概括選任鑑定人或囑託鑑定機關、團體
    之方式，俾便轄區內之司法警察官、司法警察對於調查中之
    此類案件，得即時送請先前已選任之鑑定人或囑託之鑑定機
    關、團體實施鑑定，以求時效（法務部92年9月1日法檢字第
    0920035083號函參照，刊載於法務部公報第312期）。此種
    由檢察機關概括選任鑑定人或概括囑託鑑定機關、團體，再
    轉知司法警察官、司法警察於調查犯罪時參考辦理之作為，
    法無明文禁止，係為因應現行刑事訴訟法增訂傳聞法則及其
    例外規定之實務運作而為。此種由司法警察官、司法警察依
    檢察官所概括選任之鑑定人或囑託鑑定機關、團體所為之鑑
    定結果，與檢察官選任或囑託為鑑定者，性質上並無差異，
    同具有證據能力。卷附中央造幣廠98年9月9日臺幣品字第
    0980002678號函、99年4月13日臺幣品字第0990001123號函
    、99年7月19日臺幣品字第0990002185號函及99年9月17日臺
    幣品字第0990002918號函（參偵卷第49、50頁，原審卷(一)第
    55、89-1、250頁），均依據刑事訴訟法第159條之立法理由
    及同法第206條規定，均係由專業機關人員本於其專業知識
    及儀器所作成，自具有證據能力。
  (三)按刑事訴訟法第159條第1項規定：「被告以外之人於審判外
    之言詞或書面陳述，除法律有規定者外，不得作為證據。」
    其立法意旨，乃在於確保被告之反對詰問權。同法第159 條
    之5第1項規定：「被告以外之人於審判外之陳述，雖不符前
    4條之規定（同法第159條之1至第159條之4），而經當事人
    於審判程序同意作為證據，法院審酌該言詞陳述或書面陳述
    作成時之情況，認為適當者，亦得為證據。」同法條第2項
    規定：「當事人、代理人或辯護人於法院調查證據時，知有
    刑事訴訟法第159條第1項不得為證據之情形，而未於言詞辯
    論終結前聲明異議者，視為有前項之同意。」其立法意旨，
    則在於確認當事人對於傳聞證據有處分權，得捨棄反對詰問
    之權利，同意傳聞證據可作為證據。惟因刑事訴訟制度尚非
    採澈底之當事人進行主義，乃又限制以法院認為適當者，始
    得為證據。因此，當事人同意或依法視為同意某項傳聞證據
    作為證據使用者，實質上即表示有反對詰問權之當事人已捨
    棄其權利，如法院認為適當者，不論該傳聞證據是否具備刑
    事訴訟法第159條之1至第159條之4所定情形，均容許作為證
    據；換言之，當事人捨棄對原陳述人行使反對詰問權者，如
    法院認為適當，即容許該傳聞證據作為證據，不以未具備刑
    事訴訟法第159條之1至第159條之4所定情形為前提（最高法
    院97年度臺上字第6162號判決意旨參照）。查本判決後述引
    用各該被告以外之人於審判外之陳述（包含言詞及書面陳述
    ），皆屬傳聞證據，惟檢察官、被告王燦忠、王得清及選任
    辯護人均知上開證據資料為傳聞證據，惟迄至言詞辯論終結
    前亦未再聲明異議，本院審酌上開證據資料製作時之情況，
    尚無違法不當，且與本案均具有關連性，認後述所引用證據
    之證據能力均無疑義。
  (四)扣案如附表一、二所示物品，非屬供述證據而無傳聞法則之
    適用。且係臺北市政府警察局刑事警察大隊員警持原審法院
    核發之搜索票（受搜索人為王燦忠、王得清及王致皓，受搜
    索處所為16之1號廠房《含隔壁鐵皮屋》），在16之1號及18
    號廠房內，合法執行搜索所扣得被告王燦忠所有如附表一、
    二所示等物之事實，有原審法院98年度聲搜字第3344號搜索
    票影本、臺北市政府警察局刑事警察大隊搜索扣押筆錄、代
    保管收據在卷可稽（參警卷18至26頁），且與本案具有關聯
    性，當有證據能力。至於被告王燦忠於警詢尚供稱：「（該
    無門牌鐵皮屋廠房有無地址？為何無門牌？）有，地址是臺
    中縣太平市○○路402巷18號，因為我去承租的時候，門牌
    就已經掉下來，我拿到廠房裡面放著」等語甚詳（參警卷第
    5頁）。依此，搜索票上記載搜索處所為16之1號廠房《含隔
    壁鐵皮屋》，而該隔壁鐵皮屋即為18號廠房之事實，應可認
    定。是18號廠房亦為原審法院核發搜索票之搜索範圍，員警
    據以對18號廠房實施搜索，自屬合法，附此說明。
二、訊據被告王燦忠對於上開犯罪事實坦承不諱，惟否認其與王
    得清及王致皓有何犯意聯絡及行為分擔，辯稱：銅板切成半
    成品是伊自己在18號切的，伊告訴王致皓及王得清是在做代
    幣，且未讓王致皓及王得清進入18號廠房。伊是為了修理廠
    房才請王得清過去。後半段由半成品製作成成品的工作，都
    是伊自己完成云云（參原審卷(一)第301頁）。被告王得清坦
    承其於98年8月21日及26日曾至16之1號及18號廠房外等情不
    諱，惟否認有何偽造幣券犯行，辯稱：王燦忠怕伊癲癇發作
    ，叫王致皓要照顧伊，伊去現場只有將代幣放到「落桶」內
    ，進行「落桶」的工作。王致皓告訴伊那是在做代幣。伊只
    有將王致皓切割好的半成品裝藍後，到入「落桶」內，再裝
    回籃子。伊沒有16之1號及18號的鑰匙，那天是要修理電動
    門的時候，王燦忠才交給伊的云云（參原審卷(一)第301、302
    頁）。惟查：
  (一)被告王燦忠於99年4月15日向不知情之房東陳玦甫承租16之1
    號及18號廠房，及於同年5月間某日起，由王致皓在牛角坑
    廠房內操作機臺打製10元硬幣及50元硬幣圓形半成品，再由
    王致皓與被告王得清從事「落桶」、裝袋及搬運至18號廠房
    內等工作。被告王燦忠則於同年5月間某日起至8月26日止，
    在16之1號廠房內，將半成品直接沖壓為成品，共製作面額
    10元偽幣之成品24,335枚及面額50元偽幣成品1枚。嗣於98
    年8月26日17時許，經警在16之1號及18號廠房，當場查獲被
    告王燦忠及王得清，並在16之1號、18號廠房扣得如附表一
    、二所示等物之事實，業據被告王燦忠先於(1)警詢供稱：「
    我是98年4月15日開始租這2間廠房」、「我記得約於5月底
    開始先在成功路402巷18號製造10元半成品，半成品都做好
    了，於8月17日再將10元偽幣半成品，從成功路402巷18號拿
    到成功路402巷16之1號製造10元偽幣為成品那些東西都是我
    做10元偽幣的東西，電子磅秤是偽幣要秤重數的。（你有無
    製造50元偽幣？）我現在沒在做，有想要做，所以先把材料
    切成半成品，另加工做模具頭起來看看，但模具頭還沒有完
    ，所以我先做10元偽幣，等做完之後，再想做50元的偽幣看
    看。（你如何製造10元偽幣？）就是去外面買跟10元同樣厚
    度長條型銅板，再利用沖床（鎖上沖頭）沖出直徑26mm的圓
    形銅板，再利用去毛邊機將毛邊去掉，並用洗衣粉洗乾淨，
    這樣才不會有油漬，最後拿到隔壁利用沖床（架上模、下模
    ），就直接沖壓為成品」、「（模具頭）我王燦忠本人製造
    」等語（參警卷第5至7頁）；(2)於偵訊供稱：「今年4月15
    日租這個房子，我先在18號這間做半成品，8月17日才把這
    些半成品加工成成品。你這個材料從何處來？）在桃園工業
    區買的。（模具組怎麼來的？）我用放電機加工出來」等語
    （參偵卷第10頁）；(3)於原審法院羈押訊問時供稱：我是從
    今年5月底開始作半成品，半成品通通切好，8月17日才開始
    作成品，已經偽造2萬多枚10元硬幣，50元硬幣都只是半成
    品」、「（偽造地點在何處？）在臺中縣太平市○○路402
    巷18號製作半成品，16之1號是製作成品」等語甚詳（參聲
    羈卷第4頁）；(4)於原審準備程序坦承：「偽造50元硬幣的
    部分也不爭執」、「50元模具頭是我的」、「50元硬幣半成
    品也是我切的」等語（參原審卷(一)第22頁）；(5)於原審審理
    供稱：「（50元硬幣的模具頭是何人所有？）模具頭是我所
    有」、「王致皓及王得清是在大里市○○路山腳巷12之3號
    幫我切半成品」、「6月10日後我將機器帶回彰化，半成品
    我帶到18號廠房」等語（參原審卷(一)第79、302頁），並有
    附表一、二所示等物扣案可資佐證。被告王燦忠雖詳述製成
    偽幣半成品與成品之經過，此部分關於製程之自白，固可採
    信。但被告王燦忠前揭辯解係獨力完成製造偽幣之情節，則
    與事實不符，且係迴護被告王得清及王致皓之詞（詳後述理
    由(二)），並非可採，合先說明。
  (二)被告王燦忠、王得清與證人王致皓就上開偽造硬幣犯行，彼
    此間有犯意聯絡及行為分擔：
  1.被告王燦忠、王得清與證人王致皓各自分擔打製圓形銅板、
    「落桶」、裝籃及將圓形半成品製造成偽幣成品等犯行：
  (1)被告王燦忠、王得清及證人王致皓之供述如下：
  被告王燦忠先於警詢供稱：（你是否有請王得清幫忙製造10
    元偽幣半成品？）沒有，他只有曾幫我把半成品排到籃子裡
    」等語（參警卷第8頁）；復於原審審理供稱：「王致皓及
    王得清他們是在大里市○○路山腳巷12之3號幫我切半成品
    」、「6月10日後我將機器帶回彰化，半成品我帶到太平市
    ○○路18號的廠房」等語（參原審卷(一)第301頁）。
  被告王得清於原審審理時坦承：「我去現場只有將代幣放到
    落桶內，進行落桶的工作」、「我沒有接觸到從半成品製作
    到成品的工作。我只有幫王致皓將王致皓切割好之半成品裝
    籃後，倒入落桶內，再裝回籃子內」等語（參原審卷(一)第
    301 頁）。
  證人王致皓於原審審理時證稱：「（《附表六》這通通話的
    內容在講什麼？）要買我要用的手套。（買手套何用？）因
    為圓圓的東西旁邊是很尖銳，需要帶手套。（是否要去除硬
    幣半成品的毛邊而須要帶手套？）是的」、「（在該通通話
    中，你有說鑰匙掉在那工廠裡面，是什麼鑰匙掉在什麼工廠
    ？）當時我是在山上工作，從山上工作的工廠出來。工廠的
    鑰匙掉在裡面」、「（《附表八》王燦忠在通話中問你『你
    那個滾好的』是滾好什麼東西？他說圓圓的東西，王燦忠說
    那是要給人家代幣用的」、「（該通通話中王燦忠告訴你『
    你今天切的那些都要倒進去落桶』，你當天切什麼東西？）
    沒有任何圖案的圓圓的東西。（『落桶』是何意思？）王燦
    忠告訴我要將洗衣粉、鹽酸、石頭及我切的圓圓的東西倒入
    1 個六角形的桶子，然後開啟電源就叫做「落」。（在該通
    通話中，你向王燦忠表示『還沒7包』『還3藍』這是何意？
    ）一籃一籃的圓圓的東西會倒入一袋一袋的袋子裡面，然後
    再進行「落桶」的動作」、「（你在講這通電話時你人在那
    裡？）在臺中縣快到竹子坑那邊，在那邊的牛角坑山上工作
    。（你在講這通通話的時候，王得清為何與你在一起？）因
    為我家裡沒有人，怕我哥哥癲癇發作，所以跟我一起工作由
    我來照顧他」、「（《附表十二》通話中你說的700多公斤
    是何物？）「巴蒂」。（你在該通通話時與何人在一起？）
    王得清」、「（他在現場有無從事任何作業？）太重的話有
    請王得清拿。（王得清為何知道有709公斤？）秤時他都有
    在旁邊。（你請王得清拿什麼東西？）「巴蒂」，幫忙搬「
    巴蒂」。（剛剛這些通話是不是你在16之1號及18號廠房內
    的通話？）不是」、「（你幫忙你父親切邊，這圓圓的東西
    從何時開始做？）從98年5月份開始做。但做沒有幾次。（
    你做到何時？）到6月為止，但我去沒幾次，去都是切圓圓
    的東西。（工廠是否就是臺中縣太平市○○路402巷16之1號
    及18號工廠？）不是。（為何切出來半成品會在這2個地方
    查獲？）本來在山上牛角坑做，但是時間是在5月間，我就
    在那邊切，後來我父親說牛角坑的廠房不租了，後來就搬到
    太平市○○路這裡，我只有幫忙搬一些些圓圓的東西到18號
    廠房。（你哥哥王得清有沒有幫忙搬？）他在牛角坑的工廠
    幫忙將圓圓的東西搬到車上」、「（你哥哥在工廠裡面有沒
    有幫忙排這些成品或半成品？）我們沒有成品只有圓圓的半
    成品，他有幫忙排」等語（參原審卷(一)第270至273頁）」。
  依被告王燦忠、王得清及證人王致皓上開供述，參酌附表三
    至十四號所載通話，足認被告王燦忠、王得清及證人王致皓
    彼此間確有犯意聯絡及行為分擔無誤。其中附表六通話，係
    由證人王致皓以其使用之行動電話撥打至被告王燦忠使用之
    行動電話，通話內容係在談論購買去毛邊所用之手套，且工
    作地點在牛角坑，足徵證人王致皓確在牛角坑工廠內從事「
    去毛邊」之工作。又附表八所載通話，係由被告王燦忠撥打
    電話至被告王得清使用之手機，再由被告王燦忠向證人王致
    皓詢問是否「滾好」、「巴蒂切完沒」、「幾袋」、「還沒
    裁、還沒切」等情；另附表十二所載通話，被告王燦忠與證
    人王致皓通話時，被告王得清亦在旁表示「709 公斤」，足
    見附表八、十二通話時，被告王得清與證人王致皓確在同處
    所從事切割銅板及「落桶」等工作，此情亦與證人王致皓上
    揭所證「王得清跟我一起工作，由我來照顧他」之情節相符
    。而上開附表六、八及十二之通話時間各為98年5月19日9時
    14分、16時15分及6月10日16時50分許，此部分通話時間，
    亦與被告王燦忠於原審審理時所述「王致皓及王得清他們是
    在大里市○○路山腳巷12之3號幫我切半成品」、「6月10日
    後我將機器帶回彰化，半成品我帶到太平市○○路18號的廠
    房」等語相符。再參以附表十三所載通話，被告王燦忠所用
    行動電話基地臺位置在「臺中縣大里市○○路189號5樓頂」
    ，該處與牛角坑廠房相近，且被告王燦忠於該通通話內容亦
    表示「你們跑去哪裡？」，足認被告王燦忠係到牛角坑廠房
    找被告王得清及證人王致皓。另附表十四所載通話，被告王
    燦忠於99年6月12日12時43分19秒以電話委請起重機業者至
    牛角坑廠房「凸（即搬運）」機具，足認被告王燦忠應於99
    年6月10日止，確已終止在牛角坑廠房之工作，並著手將該
    廠房內之機具委請起重機業者搬離。綜上，足認被告王得清
    及證人王致皓於自98年5月間某日起至98年6月10日止，在牛
    角坑廠房內，由證人王致皓操作機臺，將向暐晟公司購買之
    銅板切成圓形銅板，與被告王得清共同將圓形銅板從事「落
    桶」工作，再由被告王得清與王致皓將「落桶」完畢之半成
    品搬運至車上，載送至16之1號廠房，並自6月10日起結束在
    牛角坑之工作。被告王得清除於98年5月14日起至6月10日止
    ，持續往返18號廠房及牛角坑廠房，反覆從事「落桶」、裝
    袋、裝籃及搬運等工作，並於6月10日後，均在18號廠房內
    從事將半成品裝籃及秤重等工作。被告王燦忠則於5月間某
    日起至同年8月26日止，在16之1號廠房加工製造成面額10元
    及50元偽幣成品。是被告王燦忠、王得清及證人王致皓彼此
    間就上開偽造硬幣犯行，確有行為分擔甚明。
  臺北市政府警察局刑事警察大隊員警依據實施通訊監察結果
    ，得知被告王燦忠在16之1號及18號廠房從事本案製造偽幣
    犯行，進而搜索票搜索扣得如附表一、二所示等物，始查悉
    上情。惟警方並未能扣得被告王得清從事「落桶」工作所需
    之六角形桶子、洗衣粉、鹽酸及石頭等物，足徵被告王燦忠
    辯稱被告王得清及王致皓在牛角坑山上從事切割銅板及「落
    桶」等工作，應非無據。再參酌被告王得清以其使用之0000
    000000號行動電話，與被告王燦忠使用之0000000000號行動
    電話如附表十一所載通話時，其基地臺位置在臺中縣大里市
    ○○路189號5樓頂，該處與被告王燦忠所述之臺中縣大里市
    ○○路山腳巷12之3號牛角坑廠房位置相當接近，且通話內
    容提及「你說包一包載回去喔？」、「6塊載回來」等語，
    亦與搬運圓形半成品至16之1號廠房由被告王燦忠加工之情
    節相符。又被告王得清雖曾在牛角坑廠房內從事上開工作，
    但其於98年5月14日為附表五所載通話時所使用之基地臺位
    置在「臺中縣太平市○○○路304號4樓頂」，該基地臺位置
    經臺北市政府警察局刑事警察大隊員警持工模機在16之1及
    18號廠房測試結果，基地臺位置係浮現在該處無誤，有臺北
    市政府警察局刑事警察大隊偵查報告在卷（參原審卷(一)第
    232頁）。此外，臺北市政府警察局刑事警察大隊小隊長李
    石松及偵查佐謝昆材各於98年8月21日及26日在16之1及18號
    廠房外蒐證時，亦見被告王得清於18號廠房進出（詳後述理
    由2.部分）。綜上，被告王燦忠各在臺中市○里區○○路山
    腳巷12之3號及臺中市○○區○○路402巷16之1號、18號承
    租廠房，且被告王得清、案外人王致皓各在上開處所從事「
    落桶」及將半成品裝籃等工作，彼此間對於上開偽造硬幣行
    為，確有行為分擔無誤。至於被告王燦忠辯稱其係獨力完成
    切割銅板、「落桶」、由半成品製成成品等工作云云，顯與
    事實不符，自非可採。
  (2)被告王得清明知其分擔之行為係在製造偽幣，而非製造代幣
    方面：
  被告王燦忠於警詢供稱：「（王得清是否與你同在16之1號
    或18號從事製造偽幣？）他沒有去16之1號，偶爾會去18號
    看看，後來他有問我：『爸爸你在做什麼？』我跟他說我是
    幫遊戲廠作代幣或是幫人家作電子零件，所以他也沒有再問
    我了，就走了」、「我跟他說幫人家作代幣，我叫他不要問
    那麼多」等語（參警卷第8頁）。
  被告王得清先於警詢供稱：「（你是否知道王燦忠於成功路
    402 巷18號製造偽幣半成品？）我曾經問過，我爸爸跟我說
    那是電玩場的代幣」、「（你是否有看過王燦忠所供稱的代
    幣？）沒有」等語（參警卷第15頁）；復於原審審理辯稱：
    「王致皓告訴我那是我爸爸在幫人家加工做代幣用的」云云
    （參原審卷(一)第301頁）。
  證人王致皓於原審審理時證稱：「（為何你父親會說是要做
    代幣？）我不知道。（你有沒看過廠商來接洽過？）沒有。
    （現場有沒有看到要鑄造成什麼模樣的模具？）沒有」等語
    （參原審卷(一)第273頁）。
  綜合被告王燦忠、王得清及證人王致皓上開供述，可知被告
    王得清就如何得知被告王燦忠係從事製造代幣一節，先於警
    詢供稱：「我爸爸跟我說」云云，再於原審審理改稱：「王
    致皓告訴我」云云，是被告王得清得知製造代幣之管道，前
    後所述不一，且與被告王燦忠所述不符，已難輕信。再參酌
    證人王致皓亦於原審證稱未曾見過被告王燦忠與代幣廠商接
    洽，復未曾見過代幣模具，足徵被告王燦忠辯解其告知被告
    王得清上開處所係從事代幣製造一節，顯屬迴護被告王得清
    之詞，不足採信。又被告王燦忠若係從事合法代幣製造，自
    可於單一廠房集中製造，以節省勞力、時間及金錢之支出，
    復可兼顧患有癲癇疾病之被告王得清，實無必要承租16 之1
    號、18號及牛角坑等多處廠房。被告王得清雖患有癲癇疾病
    （詳後述理由(3)），僅能分擔勞力程度較低之工作，但仍屬
    智力健全之男子，亦能知悉上開不合常情之處，不會僅因被
    告王燦忠告知該處所係從事代幣，即深信不疑。復依員警於
    98年8月21日及26日現場勘查及搜索時所目睹之情況（詳後
    述理由2.），18號廠房平時均緊閉大門，若被告王得清堅信
    其父親所告知該處係從事代幣製造為真，並無必要於盛夏時
    節，將室內溫度極高之工廠廠房房門緊閉，而應開啟廠房大
    門，增加空氣對流以降溫。是依被告王得清在18號廠房之進
    出情形，堪認被告王得清明知其係分擔偽幣製造之前階段犯
    行，而非從事代幣製造，其與被告王燦忠及王致皓就上開偽
    造幣券犯行，有犯意聯絡甚明。
  被告王得清之辯護人以被告王燦忠與案外人廖胤堯如附表三
    所載通話，及被告王燦忠於偵查中提出之刻龍代幣照片，認
    被告王得清僅知王燦忠係在從事製造刻龍代幣等情。然查，
    附表三所載通話乃王燦忠告知案外人廖胤堯「那個你不會那
    個歐吉桑那個對嗎？」、「他那個都要進去看勒，做給他看
    一遍，看一遍什麼你知道嗎？你那個龍那一塊還在嗎？那一
    塊？」，顯係教導案外人廖胤堯面臨「他（即歐吉桑）」要
    進去看時，找出「龍那一塊」後，「做給他看一遍」，欲以
    從事製造刻龍代幣之方式，澄清該「歐吉桑」對廖胤堯之質
    疑，而「歐吉桑」為國人對中老年人之一般稱呼，被告王得
    清為王燦忠之子，且案發時年約36歲，被告王燦忠自無在與
    廖胤堯稱電話對談中稱呼自己兒子為「歐吉桑」之理。是附
    表三對話，並非被告王燦忠面臨被告王得清之質疑時，要求
    案外人廖胤堯實際製造刻龍代幣以釋疑。況被告王得清為被
    告王燦忠及案外人廖胤堯晚輩，其若懷疑此事，被告王燦忠
    與廖胤堯亦無必要大費周章，以製造刻龍代幣之方式以向被
    告王得清解釋，足見被告王燦忠與案外人廖胤堯於附表三中
    欲釋疑之對象並非王得清。至於卷附之刻龍代幣照片3張（
    參偵查卷第38、39頁），乃被告王燦忠於偵查前階段仍否認
    其有從事偽造50元硬幣犯行時，委請選任辯護人於偵查中提
    出刑事答辯暨聲請調查證據狀時一併提出之證據資料，且辯
    護人亦於該次調查證據狀內敘明：「現場查扣疑似『新臺幣
    伍拾圓』硬幣之半成品（僅為圓形型，無幣面圖文，側邊亦
    無齒輪狀刻痕），係案外人廖胤堯指定尺寸後委託被告代工
    製作」、「稱要在幣面刻造龍形圖樣，做為標誌使用。被告
    並非基於偽造幣券之犯意而裁切上開圓型硬幣」等語（參偵
    卷第36頁），是被告王燦忠於偵查中提出刻龍代幣之目的，
    亦非在說明被告王得清是否知情，而係為自己辯解關於製造
    面額50元偽幣之犯行。從而，附表三所載通話及卷附之刻龍
    照片，均與被告王得清無關，本院自難採為有利於被告王得
    清之認定，併此說明。
  (3)被告王得清辯解其罹患癲癇，無法從事偽造硬幣犯行方面：
  被告王燦忠於警詢供稱：「王得清10多年前有出車禍，就得
    了癲癇症，偶爾會無緣無故倒下去，很危險，不會叫他去作
    機器的工作」等語（參警卷第8 頁）。
  被告王得清先於偵訊辯稱：「我10幾年前出車禍有癲癇，2
    、3天前的事情有時候都會忘記」等語（參偵卷第11頁）；
    再於原審審理辯稱：「我是有去，因為我爸爸怕我癲癇發作
    ，叫王致皓要照顧我」云云（參原審卷(一)第301頁）。
  證人王致皓於原審審理時證稱：「（王得清為何在該處？）
    也是怕他癲癇發作，所以我帶他去」等語（參原審卷(一)第
    271 、272頁）。
  查被告王得清患有癲癇疾病，於98年9月1日經鑑定認為有「
    頑性癲癇症」，領有中華民國身心障礙手冊，且曾於下列時
    、地，各為下列診療行為：(甲)於92年5月18日至臺新醫院急
    診，主訴左拇指被鋸傷，並受有左拇指裂傷2公分，並於92
    年5月19日至同月28日門診傷口處理3次；(乙)於92年12月26日
    起至93年9月13日間，因罹患癲癇，至中國醫藥大學附設醫
    院門診24次；(丙)經澄清醫院診斷罹患癲癇疾病，於發作時有
    時會有短暫性失憶現象，曾分別於95年7月5日至同月12日，
    以及96年9月17日至同月19日，於澄清醫院本院住院治療，
    分別為8、3天，並於95年2月23日起持續於澄清醫院院門診
    追蹤治療迄今；(丁)於96年5月15日9時14分許，因自述車禍致
    四肢疼痛，至財團法人彰化基督教醫院二林分院急診，於同
    日9時58分離院；(戊)於98年10月29日，因癲癇及橫紋肌溶解
    症，至澄清綜合醫院中港分院急診住院，11月4日出院，共
    計住院7日；(己)於99年2月7日因騎乘機車車禍，經救護車送
    至道安醫院就醫，經診斷受有下唇挫傷及背部挫傷等傷害，
    於當日取藥離院等情，有道安醫院99年4月1日道醫字第1117
    號函、財團法人彰化基督教醫院二林分院99年4月1日99彰基
    二字第099040001號函、臺新醫院99年4月23日臺新醫字第99
    30號函、澄清綜合醫院99年7月22日澄高字第990318號函及
    附件病歷影本、澄清綜合醫院98年9月1日診斷證明書、中華
    民國身心障礙手冊、澄清綜合醫院中港分院診斷證明書及中
    國醫藥大學附設醫院診斷證明書（參偵卷第31、71、75、83
    至105頁，原審卷(一)第53、54、56、178至202頁）。依此，
    被告王得清確因罹患癲癇，於92年間起在醫院就醫治療診斷
    ，迄今仍持續門診追蹤。惟被告王燦忠並未因被告王得清罹
    患癲癇，而禁止其獨力為日常生活事務，包括騎機車及為被
    告王燦忠送便當等（詳參後述）。況依被告王燦忠辯解，其
    因王得清參加職訓中心銲接訓練，並取得中華民國技術證，
    因而委請被告王得清處理修理鐵捲門一事，足徵被告王燦忠
    亦認王得清仍具有處理較低技術性之能力，而非全需他人照
    料。再者，被告王得清於本案偽造貨幣犯行，係負責將證人
    王致皓切割後之圓形銅板進行「落桶」、裝籃及搬運等技術
    層面較低之工作，未從事操作機臺以切割圓形銅板或將半成
    品壓制成品之工作，此亦與被告王燦忠於警詢所供「不會叫
    他去作機器的工作」及證人王致皓於原審法院所證「也是怕
    他癲癇發作，所以我帶他去」等情相符。是本院自難以被告
    王得清罹患癲癇，即認其未分擔上開偽造硬幣犯行。
  2.被告王得清於98年5月14日起至6月10日止，反覆往返牛角坑
    及18號廠房間往返從事「落桶」、裝袋、裝籃及搬運偽幣半
    成品之工作。嗣於6月10日後，均在18號廠房內從事將半成
    品裝籃及秤重等工作：
  (1)被告王燦忠、王得清、證人謝昆材及李石松之供述如下：
  被告王燦忠於偵訊供稱：「（警察到場時，你兒子王得清是
    不是在18號那間廠房？）是的，那間都是放偽幣的半成品」
    、「（昨天王得清要離開時，你是不是有叫他開小門，拿電
    子磅秤？）有，我把電子磅秤接過來，我就叫他回去了，我
    兒子曾經去過18號那邊，有看過10元、50元半成品」等語（
    參偵卷第10頁）。
  被告王得清於警詢供稱：「（警方執行搜索時，…你當時正
    在何址？作何事？）我在成功路402巷18號門口，把修好的
    電動鐵捲門關下來」、「（你供稱你未曾進入成功路402巷
    16之1號，惟警方於98年8月21日17時，親眼目睹你從成功路
    402巷18號關下大鐵捲門，顯為工作結束欲要離去，惟你再
    打開小側門，熟門熟路進入拿取電子磅秤《上有籃子》，再
    走到成功路402巷16之1號前，利用本身身上之鑰匙開啟進入
    ，你作何解釋？）我爸爸當天中午有留鑰匙在18號，叫我5
    點的時候叫我拿電子磅秤去給他」等語（參警卷第13、16頁
    ）。
  證人謝昆材於原審審理時證稱：「（98年8月21日至現場勘
    查之情形為何？）我與李石松小隊長於98年8月21日接近中
    午時，開偵防車抵達被告太平市的工廠現場勘查，車輛停放
    在工廠出來的右前方的停車場，我們到現場時看到被告王得
    清、王燦忠使用的汽車及機車停放在工廠前面。中午時被告
    王得清、王燦忠有陸續出門」、「王燦忠是從16之1號的處
    所出門並駕駛車號8117-FW號車輛，王得清是從18號的處所
    出門並騎乘BK8-385號重型機車」、「隔了1、2個小時以後
    各自回到處所，王得清也是騎乘機車回到處所，王燦忠是駕
    駛車輛回到處所」、「（被告2人各自回來至你拍攝王得清
    搬電子秤之前，現場活動的情形為何？）王燦忠在16之1號
    ，王得清在18號」、「（請說明拍攝警卷第34頁王得清持電
    子磅秤時之活動情形？）…我看到王得清原先已經將鐵門的
    大小門關好準備要離開了，然後又回去開小門進入工廠內，
    出來時王得清手上拿著電子磅秤，此時我就對王得清拍照」
    、「（98年8月26日到現場之情形？）我們於98年8月26日到
    法院聲請搜索票，於下午拿到搜索票後就馬上到現場埋伏，
    準備執行搜索，於看到王得清要過去16之1號，我們就先進
    去16之1號執行搜索，再到18號執行搜索」、「（當天執行
    搜索時，是先搜索16之1號或是先搜索18號？）16之1號。（
    在16之1號廠房內有無發現何人在裡面？）王燦忠。（18號
    廠房有無發現何人在裡面？）我們要執行搜索前看到王得清
    從18號廠房出來，王得清拿鑰匙出來要進16之1號時，我們
    在王得清還沒有進到16之1號時就上前執行搜索。（後來你
    們如何進入16之1號廠房內？）王燦忠開門。（王得清要進
    入16之1號廠房時手上有無拿任何物品？）只有鑰匙」等語
    （參原審卷(一)第73至75、269頁）。
  證人李石松於原審審理時證稱：「（請說明你在98年8月21
    日勘查現場時，你看到王得清的動作為何？）…監控時看到
    王得清從18號工廠拿1個籃子裡面裝有東西到隔壁的16之1號
    工廠，王得清沒有敲門，直接從身上拿取鑰匙開啟16之1號
    的小門進去，王得清進去以後做什麼我就不知道了。（王得
    清進入16之1號工廠內多久？）沒有超過10分鐘，王得清就
    從16之1號工廠出來，再進入18號的工廠內。王得清中午的
    時候也有騎乘機車出門。…王得清回來後直接進入18號工廠
    內，沒有再出來」等語（參原審卷(一)第76頁）。
  綜合被告王燦忠、王得清、證人蔡昆材及李石松上開供述及
    98年8月21日現場照片，可知被告王得清於98年8月21日11時
    38分許，自上開18號廠房騎乘機車外出後，約隔1、2小時再
    返回18號廠房內。於同日17時1分許再度從該18號廠房外出
    ，於17時2分再度進入該廠房內拿取電子磅秤及籃子放置在
    車號BK8-385號重型機車腳踏板上。嗣於98年8月26日17時許
    ，小隊長李石松及偵查佐謝昆材見被告王得清自18號廠房外
    出，欲拿取鑰匙開啟16之1號廠房之際，旋持原審法院核發
    之搜索票執行搜索等情，應可認定。是依上開證據，雖無法
    證明被告王得清曾進入16之1號廠房內，惟被告王得清於98
    年8月21日11時38分許，外出用餐完畢，返回18號廠房直至
    17時1分始再度外出，其已在該廠房內獨自停留數小時，並
    於離去廠房之同時攜帶電子磅秤及籃子，顯見被告王得清於
    18號廠房內，仍繼續從事裝籃及秤重之工作無誤。況被告王
    得清於附表五所載通話時，其行動電話使用之基地臺位置為
    「臺中縣太平市○○○路304號4樓頂」，即代表被告王得清
    於98年5月14日11時32分許，亦在18號廠房內從事相關工作
    甚明。依此，被告王得清於98年6月10日牛角坑廠房未繼續
    承租之前後，均仍持續進出18號廠房，迄警方於98年8月26
    日17時查獲為止，其對本案犯行，自有犯意聯絡及行為分擔
    ，應屬明確。至於被告王得清未曾進入16之1號廠房，且員
    警蒐證時未能拍攝到證人王致皓出入在16之1號及18號廠房
    ，雖無法證明其有參與將硬幣半成品壓制為成品之行為分擔
    ，但仍不足為有利於被告王得清之認定。
  (2)被告王得清於98年6月21日及26日並非為修理鐵捲門而進出
    18號廠房：
  被告王燦忠先於警詢供稱：「（王得清在隔壁做何事？）成
    功路402 巷18號廠房電動門壞掉了，房東有請人來換電動門
    的馬達，我叫王得清在那裡看工人換馬達，換好了才叫我」
    、「（為何警方前往搜索時，王得清身上持有成功路402 巷
    16之1號之鑰匙？）因為人家來換電動門的馬達，兩家廠房
    的鑰匙（含遙控器），原本都掛在我身上，所以我拿給王得
    清，叫他看著工人及換好了試看看是否修好」等語（參警卷
    第7、8頁）；復於偵訊供稱：「（你兒子在18號那邊作什麼
    事情？）因為颱風天房子有滴水，遙控馬達壞掉，我鑰匙交
    給王得清，跟他說有人會來修理馬達，要他在外面等，修好
    之後，我叫他試看看有無問題，他要把鑰匙交給我時，警察
    就來了」等語（參偵卷第10頁）。
  被告王得清先於警詢供稱：「（你昨日《98年8月26日》是
    何時前往臺中縣太平市○○路402巷16之1號及隔壁之成功路
    402巷18號？前往該址作何事？）…屋主有通知我爸爸說要
    來修理鐵捲門，我爸爸叫我在那裡等他來修理，我就在那裡
    等他修好，再把遙控器拿給我爸爸，警方就來了」等語（參
    警卷第14頁）；復於偵訊供稱：「房東跟我爸爸說鐵捲門要
    修理，我爸爸叫我在那邊等要修鐵捲門，我就在那裡等，等
    到修理好，已經快5點了，我試好可以開關，要把遙控器交
    給我爸爸，刑警就把我押住了」、「21日那天我爸爸叫我去
    那裡來修理鐵捲門，【但是那天沒有來】，我爸爸就叫我去
    拿磅秤給他，我拿過來之後我就走了」等語（參偵卷第11、
    12頁）；再於原審準備程序供稱：「我於98年8月21日到臺
    中縣太平市○○路402巷16之1號，是因為修理鐵門的人【到
    現場去看以後】，表示必須要更換鐵門的馬達。26日則是修
    理鐵門的人帶馬達來更換」、「因為我在當兵之前就曾做過
    修理鐵捲門的相關工作」云云（參原審卷(一)第20頁）。
  證人謝昆材於原審審理時證稱：「（8月21日）當天我只有
    注意王得清及王燦忠，印象中沒有其他人員來訪」、「（98
    年8月26日有無看到修理鐵捲門馬達的人？）我知道有外人
    過去，但是我不知道是何人過去，也看不到對方的動作，因
    為被擋住了」等語（參原審卷(一)第74、75頁）。
  證人李石松於原審審理時證稱：「（98年8月21日你們在現
    場監控時，有無看到除了王得清及王燦忠以外的人員進入16
    之1號工廠或18號工廠內？）我沒有看到。（98年8月21日18
    號工廠的鐵捲門使用情形為何？）王得清從18號工廠出來時
    ，當天我們看到王得清開啟18號的鐵捲門時，鐵門沒有全開
    ，開至3分之2，沒有開啟或關閉困難的情形」、「（98年8
    月26日你們進行監控時，有無看到有人到18號工廠修理鐵捲
    門？）我沒有看到。（有無看到除了被告2人以外，有其他
    人進入18號工廠內？）沒有看到」等語（參原審卷(一)第76、
    77頁）。
  房東陳玦甫於原審審理時證稱：「（你是否有出面接洽房屋
    修繕的事情？）有，退租以後有接洽鐵捲門的事情，因為退
    租後鐵捲門有點問題，不過退租前沒有人向我反應」、「（
    98 年8月8日風災過後，你於17號向王燦忠收房租時，王燦
    忠有無向你反應18號鐵捲門有問題？）王燦忠曾經向我反應
    過一次，但是是什麼時候向我反應，我忘記了，當時我是接
    到王燦忠的電話，印象我我有馬上打電話請人去修。（是何
    時請人去修的？）詳細日期我不記得。（你剛剛說鐵捲門有
    稍微卡住，是幾號的鐵捲門？）18號」等語（參原審卷(一)第
    77 、78頁）。於本院審理時證稱：「（太平市○○路402巷
    16 之1、18號房子是否為你的？）是我與我哥所有的。（在
    98 年間，你有無將房屋出租給在座王燦忠先生？）有。（
    王燦忠承租時，有無打電話告訴你說鐵捲門壞掉的事情？）
    有過。（鐵捲門壞掉的時間點是在退租前或後？）承租當中
    。（請庭上提示99年5月31日原審審判筆錄12頁到13頁，法
    官問你有無去修鐵捲門，你回答說房子很多，所以忘記，是
    否如此？）我說詳細日期我記不起來，是有這回事。（修鐵
    捲門時你有無去？）我是找吳家豐先生自己去修，我沒有去
    現場。（你是否認識在庭被告王得清？）看過，但不認識。
    （他有無跟你接洽過修理鐵捲門的事情？）好像是退租時有
    跟他接觸過，但是在退租交接廠房時，我在檢查時，有發現
    鐵捲門卡住。（他之前有無找你反應過？）之前好像是颱風
    天時有。（何時退租？）不太記得。（退租時是在案發前或
    後？）好像是案發後。」等語（參本院卷第78、79頁）。
  鐵捲門承包商吳家豐於原審審理時證稱：「（98年8月間你
    記憶所及有沒有到臺中縣太平市○○路承包陳玦甫的工程？
    ）有。好像是屋頂漏水或是鐵捲門故障。（陳玦甫上次到庭
    作證有請你去修理鐵門是否實在？）應該是有。但是時間我
    不記得。（記得鐵門如何故障？）遙控器壞掉或是獨立的小
    門壞掉，我已經不記得」、「（你對在庭被告王得清有無印
    象？）沒有印象。我去看維修的時後，有看過王燦忠，因為
    是他跟我講說那邊有問題。（你接洽的對象是何人？）王燦
    忠」、「（王燦忠跟你說什麼東西壞掉要修理什麼東西？）
    我只記得有去修理，至於什麼東西壞掉，何時去修理我都不
    記得」等語（參原審卷(一)第266、267頁）。於本院審理時證
    稱：「（該房東（按指陳玦甫）有無請你在98年8月間到成
    功路402巷16之1修鐵捲門？）我有幫他修鐵捲門，但是時間
    不記得。（該鐵捲門的故障情形如何？）我印象中是馬達故
    障，所以更換馬達。（提示現場照片，該馬達是否為新換的
    馬達？）我不用看，因為我沒有到現場去看，我去看過以後
    ，就打電話請小包過去，小包就過去更換馬達。（你到現場
    去修理馬達時，有無看過在庭被告王得清？）好像有印象。
    （是否記得是哪一天去看現場？）我不記得，因為我沒有做
    工作日誌。（現場有哪些人？）我那時去是有碰到應該是被
    告王燦忠先生。（還有無其他人？）我不太記得，因為那次
    去是因為王燦忠跟我說鐵捲門上不去也下不來，馬達有問題
    ，我看了之後就走了，並且打電話請小包去處理。（你剛剛
    說被告王得清有印象，是何意思？）也是那一次遇到，我只
    有去那一次，後面工程的施工我都沒有去。（王得清有無跟
    你說何話？）印象中沒有。（他們人是否是在廠房中？）廠
    房裡面，鐵捲門裡面，因為鐵捲門的馬達是在廠房內，但我
    只有在門口看，沒有走去裡面。（王得清當時在做何事？）
    沒有印象。（他是否有跟你談修理馬達的事？）沒有。（是
    否是王燦忠跟你談修理馬達的事的？）是。（你到現場時，
    是何人跟你說鐵門壞掉？）王燦忠先生。（王得清你看到是
    在旁邊做何事情？）不太有印象，他好像人在裡面，只有看
    到人的影子而已，因為大門口到裡面的工作區○○段距離。
    我主要是要去看大門口鐵捲門故障的情形，看完我就走。（
    你去看的時間是在八八風災前或後？）沒有印象。（你去看
    時是16之1或18號的廠房？你看的是有門牌或是沒有門牌的
    ？）不記得了。（裡頭是有鐵柵門的或是沒有鐵柵門的？）
    有鐵柵門的。好像有東西另外隔起來。（當時王燦忠是在何
    處跟你說的？）就是在鐵柵門底下。（王得清是在何處？）
    沒印象。」等語（參本院卷第79至81頁）。
  綜合證人謝昆材、李石松、陳玦甫及吳家豐上開證詞，足認
    證人謝昆材及李石松各於98年8月21日及26日至16之1號及18
    號廠房外時，未見相關修理鐵捲門之人士抵達現場，且未見
    被告王得清為等候及接洽鐵捲門承包商而在18號廠房外與他
    人見面及商談等情事，自無被告王燦忠於警詢供稱：「我叫
    王得清在那裡看工人換馬達」之情節。又被告王得清於98年
    8月21日於中午及傍晚時分，均反覆進出18號廠房，且於98
    年8月26日員警執行搜索時，甫自18號廠房出來，亦與被告
    王燦忠於偵訊供稱：「要他在外面等」云云不符。是被告王
    燦忠上開警詢、偵訊所述，均與事實不符，自非可採。況房
    東陳玦甫雖證稱曾於房屋出租期間曾獲王燦忠告知鐵捲門有
    開關不順而應修繕之情，惟其乃委請承包商吳家豐前往處理
    ，未曾前往該處而不知其詳情；又承包商吳家豐雖曾於經陳
    玦甫告知鐵門損壞情形後，再委請小包前往處理，惟吳家豐
    證稱其於首次前往勘查鐵門損壞情形時，被告王燦忠、王得
    清均同時在場，且係位於內設有鐵柵門之房屋前（參照偵卷
    第35頁照片，該屋即為16之1號廠房），而非在被告所稱鐵
    門損壞之18號廠房，且與其接洽者係被告王燦忠，其對於被
    告王得清並無印象等情；是被告王燦忠辯稱鐵門曾經損害乙
    節，雖非無據，然承包修繕鐵門之吳家豐到場了解損壞情形
    時，仍係由被告王燦忠在場告知鐵門損害情形，足見被告王
    得清於承包商吳家豐到場時，雖同時出現在16之1號廠房，
    然其應非為修繕18號廠房鐵捲門事宜而前往該處無訛。此外
    ，被告王得清於警詢及偵訊均供稱其於98年8月26日係為等
    修理鐵捲門之承包商，始出現在18號廠房云云，然證人謝昆
    材及李石松均明確證稱8月26日並無修理鐵捲門之人出現在
    該處，是被告王得清此部分供述與事實不符。另被告王得清
    就8月21日何以出現在該處一節，先於偵訊供稱：「那天沒
    有來」云云，復於原審改稱：「修理鐵門的人到現場看以後
    」云云，更見被告王得清就鐵捲門承包商於98年8月21日是
    否至18號廠房察看鐵捲門損壞情形一節，前後所述不一，難
    以輕信。
  被告王得清於原審準備程序尚提出職類名稱為「電銲-一般
    手工銲」之中華民國技術士證及參加「銲接」班之行政院勞
    工委員會職業訓練局中區職業訓練中心學員證影本（參原審
    卷第32、33頁），亦資說明其具有銲接技能，到場協助鐵捲
    門修繕事宜（參原審卷(一)第25頁）。據此，經原審職權函詢
    行政院勞工委員會及該會職業訓練局中區職業訓練中心，該
    會及該中心回函略以：「本職技能內涵為鋼鐵材料（鋼鐵板
    或管）之加工銲接，非針對修理鐵捲門之技能作測試」、「
    該班課程內容為電銲實習，並無修理鐵捲門課程」，有行政
    院勞工委員會職業訓練局中區職業訓練中心99年3月29日中
    教字第0990003593號函及行政院勞工委員會99年4月2日勞中
    三字第0990003768號函在卷可參（參原審卷(一)第49、52頁）
    。依此，被告王得清取得之技術證內容及在職訓中心參加之
    訓練班別，均非鐵捲門馬達修繕，上開資料尚不足為其有利
    之認定。
  (三)由上，被告王燦忠辯稱其係獨力一人從事製造偽幣犯行，為
    迴護被告王得清及案外人王致皓之詞；被告王得清上開所辯
    ，無非為事後卸責之詞，均不足採信。
  (四)此外，復有臺北市政府警察局刑事警察大隊搜索扣押筆錄、
    扣押物品收據、扣押物品目錄表、代管收據保管條影本（參
    警卷第20至26頁），員警埋伏暨查獲現場時拍攝之照片多幀
    （參警卷第31至41頁、原審卷(一)第122至171頁），如附表三
    至十四所示之通訊監察譯文、監聽光碟、原審勘驗光碟筆錄
    （參原審卷(一)第203、204頁、第220至227頁，光碟入贓物庫
    暫行保管），及如附表一、二所示之物扣案可憑；而如附表
    一編號11、12號所示之偽造面額10元硬幣24, 335枚及50元
    硬幣1枚經送請中央造幣廠鑑定結果具為偽幣，如附表一編
    號01至10號、附表二所示之器械及原料，均係被告王燦忠所
    有，分屬供被告王燦忠、王得清共同犯本案妨害國幣懲治條
    例犯罪所用及預備犯罪之物（相關送鑑覆函及說明，詳如附
    表一、二備註欄所載）。綜上，本案事證明確，被告王燦忠
    及王得清犯行洵堪認定，應依法予以論科。
三、論罪科刑：
  (一)按妨害國幣懲治條例第1條第1項規定，本條例所稱之國幣，
    係指中華民國境內，由中央政府或其授權機關所發行之紙幣
    或硬幣，而中央銀行於50年7月1日在臺復業後，即已委託臺
    灣銀行發行新臺幣，自是時起，新臺幣即已具有國幣之功能
    ，如有偽造、變造之行為，應依妨害國幣懲治條例治罪，此
    觀司法院大法官會議51年12月19日釋字第99號解釋自明（最
    高法院56年臺上字第2171號判例要旨參照）。是新臺幣既屬
    由中央政府之授權機構中央銀行所發行之中華民國貨幣，自
    為妨害國幣懲治條例所稱之國幣。又妨害國幣懲治條例第3
    條第1項意圖供行使之用，而偽造新臺幣幣券罪為刑法第195
    條之罪之特別法規定，且保護法益相同，係一行為有兩種不
    同法律處罰之法條競合關係，應依特別法優於普通法原則，
    適用法定刑度較重之特別法，即應依妨害國幣懲治條例第3
    條第1項之罪論處。被告王燦忠、王得清與案外人王致皓已
    完成之偽造50元及10元硬幣，其外觀足以使人誤為真幣，已
    達於既遂。核被告王燦忠、王得清所為，均係犯妨害國幣懲
    治條例第3條第1項之偽造幣券罪。
  (二)被告王燦忠、王得清與案外人王致皓就上揭犯行，彼此間有
    犯意聯絡及行為分擔，均為共同正犯。
  (三)被告王燦忠、王得清與案外人王致皓意圖供偽造貨幣之用，
    而製造模具器械及收受原料之前階行為，應為其後偽造幣券
    之後階行為所吸收。
  (四)按集合犯係指若該犯罪行為態樣，本質上原具有反覆、延續
    實行之特徵，立法時既予特別歸類，定為犯罪構成要件之行
    為要素，則行為人基於該罪之犯意，在密切接近之一定時間
    及空間內複次實行之該特定構成要件行為，倘依社會通念，
    於客觀上認為符合一個反覆、延續性之行為觀念者，於刑法
    評價上，即應僅成立一罪，例如經營、從事業務、收集、販
    賣、製造、散布等具有職業性、營業性或收集性等具有重複
    特質之犯罪，均屬包括一罪之集合犯概念（最高法院95年度
    臺上字第4536號、95年度臺上字第4686號、95年度臺上字第
    5315號、98年度臺上字第4636號判決意旨參照）。被告王燦
    忠、王得清與案外人王致皓意圖供行使之用，並於密接之時
    間、地點內，以同批機器設備，陸續偽造偽造幣券犯行，被
    告王燦忠、王得清顯係基於集合犯之包括一罪犯意反覆所為
    ，依照前揭說明，均應各論以妨害國幣懲治條例第3條第1項
    之偽造幣券罪一罪。
  (五)按刑事審判旨在實現刑罰權之分配正義，對於被告之科刑，
    應符合罪刑相當之原則。本案被告王得清患有癲癇疾病，無
    法預料何時、何地會病發，該病症顯已影響被告王得清在外
    謀職。又其正值青壯，姑不論有無能力在外謀生，賺取金錢
    以扶養父母，但就其所罹患之疾病以觀，已造成家庭相當程
    度負擔，其面對被告王燦忠指示分擔部分偽造貨幣之犯行，
    客觀上實難以拒絕。是被告王得清之犯罪情狀，客觀上足以
    引起一般同情，其所犯為最輕本刑有期徒刑5 年以上之重罪
    ，雖處以最低刑度之刑仍嫌過重，情輕法重，尚有可憫之處
    ，爰依刑法第59條之規定，酌予減輕其刑。
  (六)綜上，原審法院因認被告上揭犯行，均罪證明確，並適用妨
    害國幣懲治條例第3條第1項、第6條，刑法第11條、第28條
    、第59條、第38條第1項第2款之規定，並審酌(1)被告王燦忠
    前於80年間，因意圖供行使之用，偽造幣券犯行，經檢察官
    提起公訴後逃亡，經原審法院於81年1月31日通緝，於96年
    11月9日始到案，且其上開犯行，經本院判處有期徒刑5年2
    月，並於98年8月14日經最高法院以98年度臺上字第4656號
    判決上訴駁回確定。是被告王燦忠前已因妨害國幣懲治條例
    案件逃亡15餘年，竟於到案後、法院審理前案期間再犯本案
    ，顯見被告王燦忠未因前案偵審程序而知警惕，自有必要適
    度予以提高量刑。又本案係警方對廖胤堯實施通訊監察時，
    發現被告王燦忠為廖胤堯上游，因而對被告王燦忠、王得清
    及證人王致皓持用之行動電話實施通訊監察而悉上情。本案
    係警方及早發覺犯罪，適時阻止偽幣外流，而非被告王燦忠
    主動不予對外流通偽幣，是尚不得以無證據證明偽幣已流通
    在外而酌輕量刑。此外，被告王燦忠為大量製造偽幣，備妥
    附表一編號06號所載86年、93至97年版之10元模具頭7個及
    附表一編號08號所載50元正面模具3個，顯有意以製造不同
    年份之偽幣，以增加在外流通之可能性，及已製造10元偽幣
    成品高達24,335枚，尚有10元偽幣半成品8,800枚、10元偽
    幣半成品1.6噸及50元偽幣半成品2.4噸尚未偽造，數量極高
    ，若非警方及早查獲，則將妨害一般民眾財產權益。另被告
    王燦忠於審理中對其自身涉案情節坦承不諱，惟就被告王得
    清涉案部分仍多所迴護，此屬人之常情，但難以因其犯後坦
    承犯罪，即認犯後態度良好。從而，被告王燦忠坦承犯罪乃
    遭警方監聽及查扣附表一、二所載扣案物，已無辯解空間，
    坦承犯罪為其臨訟最大利益，並非犯後已知悔悟之結果。(2)
    被告王得清患有癲癇及領有中華民國身心障礙手冊，且與其
    父共同為本案犯行，其犯罪情狀實可憫恕，已如前述理由(五)
    部分，堪予理解，但被告王得清未因遭警當場查獲而真心懺
    悔、坦承犯行，竟仍以其所患疾病及所領證照編造上開辯詞
    ，難認已有悔意。又被告王得清於偵查階段均辯稱未參與「
    落桶」、裝籃及搬運偽幣半成品等犯行，嗣原審勘驗通訊監
    察光碟後，在庭聆聽其與被告王燦忠之對話後，見已無可抵
    賴其確有參與上開犯行後，始坦承參與部分行為，但卻又以
    製造代幣為由置辯，益徵被告王得清於偵審程序中之辯解，
    均隨證據揭露之程度而逐漸退讓，足認其未經此偵審程序而
    有悔意，且既已適用刑法第59條規定減輕其刑後，實不宜再
    判以低度刑等一切情狀，就被告王燦忠、王得清各量處有期
    徒刑8年、3年6月；及就沒收部分以：(1)扣案如附表一編號
    11、12號所示之偽造面額10元硬幣24,335枚及50元硬幣1枚
    ，客觀上均已達於足以使人誤認為真幣之偽造幣券，理由詳
    如附表一編號11、12號備註欄所載，均係偽造之幣券，不問
    屬於被告王燦忠、王得清與否，應依妨害國幣懲治條例第6
    條規定，宣告沒收。(2)扣案如附表一編號01至10號、附表二
    所示之器械及原料，均係被告王燦忠所有，分屬供被告王燦
    忠、王得清共同犯本案妨害國幣懲治條例犯罪所用及預備犯
    罪之物，理由詳如附表一編號01至10號、附表二號備註欄所
    載，均依刑法第38條第1項第2款規定沒收之。另：(1)就扣案
    如附表一編號13號所示之50元真幣37枚，以並無證據足資證
    明係供被告王燦忠用以比對附表一編號12號面額50元偽幣所
    用或犯罪預備之物，理由詳如附表一編號13號備註欄所載，
    而無從為沒收之諭知。(3)被告王得清及證人王致皓在牛角坑
    廠房內作業使用之六角形桶子、沖床及去毛邊機等機具，及
    被告王燦忠在不詳處所製造偽幣模具頭使用之放電機、製造
    後之50元反面模具頭等物，非屬違禁物及依妨害國幣懲治條
    例第6條所定應沒收之偽造幣券，且未扣案，復不知確實之
    數量及存放處所，為免將來執行發生困難，故不予宣告沒收
    。經核其認事用法均無違誤，量刑亦屬妥適，應予維持。被
    告王得清上訴，仍執陳詞否認犯罪，尚不足取；至被告王燦
    忠上訴請求從輕量刑云云，惟按刑罰之量定，屬法院自由裁
    量之職權行使，應審酌刑法第57條所列各款事由及一切情狀
    ，為酌量輕重之標準，並非漫無限制；量刑輕重係屬事實審
    法院得依職權自由裁量之事項，苟已斟酌刑法第57條各款所
    列情狀而未逾越法定刑度，不得遽指為違法；且在同一犯罪
    事實與情節，如別無其他加重或減輕之原因，下級審量定之
    刑，亦無過重或失輕之不當情形，則上級審法院對下級審法
    院之職權行使，原則上應予尊重（最高法院72年臺上字第
    6696號、75年臺上字第7033號判例及85年度臺上字第2446
    號判決意旨參照）；原審有關被告王燦忠量刑之審酌，顯係
    本於被告所為犯行之責任為基礎，並已具體斟酌刑法第57條
    所列情形而為量定，並未偏執一端，而有失之過重之情事，
    依上開最高法院判例、判決意旨，不得遽指為違法。況且，
    本案被告王燦忠所犯妨害國幣懲治條例第3條第1項之罪之法
    定本刑為無期徒刑或5年以上有期徒刑，得併科5千元以下罰
    金。原審就其上揭犯行量處有期徒刑8年，並未逾法定刑度
    （最高刑度為無期徒刑），且審酌其犯罪情節等，亦無過重
    之不當情形，被告王燦忠上訴意旨仍指原審判決量刑過重云
    云，亦不足採。綜上，本件被告王燦忠、王得清提起上訴，
    均無理由，應予駁回。
據上論斷，應依刑事訴訟法第368條，判決如主文。
本案經檢察官鍾宗耀到庭執行職務。
中    華    民    國   100    年    3     月    8     日
            刑事第二庭  審判長法  官  邱  顯  祥
                              法  官  張  國  忠
                              法  官  王  鏗  普
以上正本證明與原本無異。
如不服本判決應於收受送達後十日內向本院提出上訴狀，其未敘
述上訴之理由者並得於提起上訴後十日內向本院補提理由書（均
須按他造當事人之人數附繕本）「切勿逕送上級法院」。
                              書記官  詹  雅  婷
中    華    民    國   100    年    3     月    8     日
附表一：在臺中縣太平市○○路402巷16之1號扣得之物品（參原
        審卷(一)第91頁）
┌──┬───────┬─────────────────────────┐
│編號│  物 品 名 稱 │            備                      註            │
├──┼───────┼─────────────────────────┤
│ 01 │放大鏡1支     │(一)被告王燦忠於警詢供稱：左揭物品是我的，那些東西都│
├──┼───────┤  是我做10元偽幣用的東西等語（參警卷第4至6頁）；復│
│ 02 │銼刀2把       │  於偵訊供稱：都是我的等語（參偵卷第9頁）；再於本 │
├──┼───────┤  院審理供稱：「（模具組）是要做10元偽幣使用」等語│
│ 03 │扳手4支       │  （參原審卷(二)第18頁），經核與被告王得清於警詢供稱│
├──┼───────┤  ：左揭物品都是王燦忠所有的等語相符（參警卷第13頁│
│ 04 │游標卡尺4支   │  ）。是左揭物品均屬被告王燦忠所有，供被告王燦忠、│
├──┼───────┤  王得清共同犯本案所用之物，均依刑法第38條第1項第2│
│ 05 │模具組1 組    │  款規定沒收之。                                  │
├──┼───────┤(二)編號05號應為「模具組1組（含上下模各1個）」，扣押│
│ 06 │10元半成品硬幣│  物品清單記載為「模具組2組」，容有誤會，業據被告 │
│    │8,800枚       │  王燦忠於原審審理供述在卷（參原審卷(二)第18頁），應│
│    │              │  予更正。                                        │
├──┼───────┼─────────────────────────┤
│ 07 │10元正面模具頭│(一)扣案之10元正面模具頭7個，經送中央造幣廠鑑定，結 │
│    │7個           │  果認「扣案之10元偽幣24,335枚，經查均為86年版及93│
│    │              │  至97年版。檢附之10元上模7個，經查1號為97年版、2 │
│    │              │  號為82年版、3號為96年版、4號為84年版、5號為93年 │
│    │              │  版、6號為95年版及7號為94年版。該等上模經逐一鑑定│
│    │              │  結果均曾使用。其中編號1、3、5、6及7號之10元上模 │
│    │              │  與93至97年版偽幣詳加比對結果，圖字紋相符，綜結93│
│    │              │  至97年版之偽幣確為隨案檢附之編號1、3、5、6及7號 │
│    │              │  之10元上模所印製」，有中央造幣廠99年7月19日臺幣 │
│    │              │  品字第0990002185號函在卷（參原審卷(一)第89-2頁）。│
│    │              │(二)依此，扣案之10元正面模具頭，均屬被告王燦忠所有業│
│    │              │  據王燦忠於警詢供稱：左揭物品是我的，那些東西都是│
│    │              │  ，我做10元偽幣用的東西等語（參警卷第4至6頁）；復│
│    │              │  於偵訊供稱：都是我的等語甚詳（參偵卷第9頁），經 │
│    │              │  核與被告王得清於警詢供稱：左揭物品都是王燦忠所有│
│    │              │  的等語相符（參警卷第13頁），且編號1、3、5、6及7 │
│    │              │  號正面模具頭均曾用以製造扣案之偽造面額10元硬幣，│
│    │              │  為供被告王燦忠、王得清犯本案犯罪所用之物，爰依刑│
│    │              │  法第38條第1項第2款規定宣告沒收。                │
│    │              │(三)另編號2、4號10元正面模具頭為82年版及84年版，因扣│
│    │              │  案之面額10元硬幣均屬86年版、93至97年版，尚無證據│
│    │              │  證明編號2、4號10元正面模具頭已用於偽造面額10元硬│
│    │              │  幣，惟仍屬犯罪預備之物，仍依同法第38條第1項第2款│
│    │              │  規定，宣告沒收。                                │
├──┼───────┼─────────────────────────┤
│ 08 │10元反面模具頭│(一)扣案之10元反面模具頭1 個，經送中央造幣廠鑑定，  │
│    │1個           │  結果認「扣案之10元偽幣24,335枚（均為86及93至97年│
│    │              │  版），前述各年版均抽取1枚，經旨揭之10元下模逐一 │
│    │              │  詳加比對，鑑定結果該等10元偽幣確為隨案檢附之10元│
│    │              │  下模所印製」，有中央造幣廠99年9月17日臺幣品字第 │
│    │              │  0990002918號函（原審卷(一)第250頁）。             │
│    │              │(二)依此，扣案之10元反面模具頭，屬被告王燦忠所有，業│
│    │              │  據王燦忠於警詢供稱：左揭物品是我的，那些東西都是│
│    │              │  我做10元偽幣用的東西等語（參警卷第4至6頁）；復於│
│    │              │  偵訊供稱：都是我的等語甚詳（參偵卷第9頁），經核 │
│    │              │  與被告王得清於警詢供稱：左揭物品都是王燦忠所有的│
│    │              │  等語相符（參警卷第13頁），且該反面模具頭曾用以製│
│    │              │  造扣案之偽造面額10元硬幣，為供被告王燦忠、王得清│
│    │              │  犯本案犯罪所用之物，爰依刑法第38條第1項第2款規定│
│    │              │  宣告沒收。                                      │
├──┼───────┼─────────────────────────┤
│ 09 │50元正面模具頭│(一)扣案之50元正面模具頭3個，經送中央造幣廠鑑定，結 │
│    │3 個（為92年版│  果認「扣案之93年版50元上模與50元偽幣正面經放大比│
│    │、93年版、94年│  對結果，圖紋字相符，該幣確為隨按檢附93年版50元上│
│    │版各1 個，照片│  模所印製」，有中央造幣廠99年4月13日臺幣品字第09 │
│    │參原審卷(一)第  │  90001123號函在卷（原審卷(一)第55頁）。            │
│    │134 至136頁） │(二)依此，扣案之93年版50元正面模具頭1個，為被告王燦 │
│    │              │  忠所有，業據被告王燦忠於原審審理供述在卷（參原審│
│    │              │  卷第79頁），為供被告王燦忠、王得清犯本案犯罪所用│
│    │              │  之物，爰依刑法第38條第1項第2款規定宣告沒收。    │
│    │              │(三)另扣案之92年版及94年版正面模具頭各1個，固屬被告 │
│    │              │  王燦忠所有，惟尚無證據證明已用於偽造扣案之面額50│
│    │              │  元硬幣，惟仍屬犯罪預備之物，仍依同法第38條第1項 │
│    │              │  第2款規定，宣告沒收。                           │
├──┼───────┼─────────────────────────┤
│ 10 │50元反面模具頭│(一)扣案之50元反面模具頭10個，經送中央造幣廠鑑定，  │
│    │10個          │  結果認「扣案50元下模10個與50元偽幣背面逐一放大比│
│    │              │  對結果，圖字紋並未相符」，有中央造幣廠99年7月19 │
│    │              │  日臺幣品字第0990002185號函在卷（參原審卷(一)第89-2│
│    │              │  頁）。                                          │
│    │              │(二)依此，扣案之50元反面模具頭1個，為被告王燦忠所有 │
│    │              │  ，業據被告王燦忠於原審審理供述在卷（參原審卷(一)第│
│    │              │  79 頁），惟尚無證據證明已用於偽造扣案之面額50元 │
│    │              │  硬幣，惟仍屬犯罪預備之物，仍依同法第38條第1項第2│
│    │              │  款規定，宣告沒收。                              │
├──┼───────┼─────────────────────────┤
│ 11 │10元偽幣成品硬│(一)扣案之偽造面額10元硬幣24,335枚，經送中央造幣廠  │
│    │幣24,335枚    │  鑑定，結果認：「10元硬幣24,335枚（含86及93至97年│
│    │              │  版）：該等幣正面先總統像、字紋及背面梅花等均較真│
│    │              │  幣略微模糊，幣邊粗糙絲形仍有拉絲跡痕與真幣不同，│
│    │              │  未能通過音頻測試，經抽樣分析結果，材質與真幣不符│
│    │              │  ，該等幣均屬偽幣」，有中央造幣廠98年9月9日臺幣品│
│    │              │  字第0980002678號函（參偵卷第49至50頁）。        │
│    │              │(二)依此，扣案之偽造面額10元硬幣24,335枚，均屬偽造之│
│    │              │  幣券，不問屬於被告王燦忠、王得清與否，應依妨害國│
│    │              │  幣懲治條例第6條規定，宣告沒收。                 │
├──┼───────┼─────────────────────────┤
│ 12 │50元偽幣成品硬│(一)左揭物品，經送中央造幣廠鑑定，結果認：「50元硬  │
│    │幣1枚         │  幣38枚：1.50元真幣37枚：該等幣正面國父像、字紋及│
├──┼───────┤  背面稻穗之穗粒等均清晰，幣邊滾字之字形及位置均與│
│ 13 │50元真幣37枚  │  真幣相同，能通過音頻測試，經抽樣分析結果，材質成│
│    │              │  分與真幣相符，該等幣均屬真幣。2.50元偽幣1枚：該 │
│    │              │  等幣正面國父像、字紋及背面稻穗之穗粒等均較真幣略│
│    │              │  微模糊，背面之隱藏字紋皆能顯現『50』及『五十』，│
│    │              │  直徑、重量均在真幣公差範圍內，幣邊滾字之字形與真│
│    │              │  幣不同，未能通過音頻測試，經化學分析結果，材質成│
│    │              │  分與真幣不符，該幣應屬偽幣」，有中央造幣廠98年9 │
│    │              │  月9日臺幣品字第0980002678號函在卷（參偵卷第49至 │
│    │              │  50 頁）。                                       │
│    │              │(二)依此，扣案如附表一編號12號偽造面額50元硬幣1枚， │
│    │              │  屬偽造之幣券，不問屬於被告王燦忠、王得清與否，應│
│    │              │  依妨害國幣懲治條例第6條規定，宣告沒收。         │
│    │              │(三)至於扣案如附表一編號13號之50元硬幣37枚，屬被告王│
│    │              │  燦忠所有，惟該等數量並未逾越一般人通常持有硬幣之│
│    │              │  合理數量，且被告王燦忠至遭警查獲為止，亦僅偽造面│
│    │              │  額50元硬幣1枚，顯未大量偽造，當時尚無蒐集多枚50 │
│    │              │  元真幣以供相互比對之需求。是依現存證據所示，尚無│
│    │              │  從證明附表一編號13號之50元硬幣37枚係供被告王燦忠│
│    │              │  用以犯罪或犯罪預備之物，無從為沒收之諭知，附此說│
│    │              │  明。                                            │
└──┴───────┴─────────────────────────┘
附表二：在臺中縣太平市○○路402巷18號扣得之物（參原審卷
        (一)第92頁）
┌──┬───────┬─────────────────────────┐
│編號│  物 品 名 稱 │            備                      註            │
├──┼───────┼─────────────────────────┤
│ 01 │小型沖床1臺   │被告王燦忠於警詢供稱：左揭物品是我的，那些東西都是│
├──┼───────┤我做10元偽幣用的東西等語（參警卷第4 至6 頁）；復於│
│ 02 │去毛邊機1臺   │偵訊供稱：都是我的等語（參偵卷第9 頁），經核與被告│
├──┼───────┤王得清於警詢供稱：左揭物品都是王燦忠所有的等語相符│
│ 03 │電子磅秤1臺   │（參警卷第13頁）。是左揭物品均屬被告王燦忠所有，供│
├──┼───────┤被告王燦忠、王得清共同犯本案所用之物，均依刑法第38│
│ 04 │模具沖頭4組   │條第1項第2 款規定沒收之。                         │
├──┼───────┤                                                  │
│ 05 │游標卡尺2支   │                                                  │
├──┼───────┤                                                  │
│ 06 │10元半成品硬幣│                                                  │
│    │1 批（重約1.6 │                                                  │
│    │噸）          │                                                  │
├──┼───────┤                                                  │
│ 07 │50元半成品硬幣│                                                  │
│    │1 批（重約2.4 │                                                  │
│    │噸）          │                                                  │
└──┴───────┴─────────────────────────┘
附表三：廖胤堯所有0000000000號行動電話與王燦忠所有000000
        0000號行動電話於98年5 月19日10時34分52秒相互聯絡
        通訊監察譯文（參原審卷(一)第104、220、221 頁）
┌──────────────────────────┐
│王燦忠：喂！                                        │
│廖胤堯：喂！你有打喔？                              │
│王燦忠：有耶！啊你有在那邊嗎？有來店裡嗎？          │
│廖胤堯：有啊！有啊我有在！有啊有啊！                │
│王燦忠：喔，我想說快洗好啊…你和那邊…他洗…他那些孩│
│        子快洗好了，啊給我載去呀，不然又…頭大。    │
│廖胤堯：嘿呀！有啦！我都有在，今天都有在。          │
│王燦忠：喔，啊你那個啥…那個你不會那個【歐吉桑】那個│
│        對嗎？喔！                                  │
│廖胤堯：嘿！                                        │
│王燦忠：他那個都要進去看勒，做給他看一遍，看一遍什麼│
│        你知道嗎？你那個龍那一塊還在嗎？那一塊？    │
│廖胤堯：你來你來再說啦！來再說啦！                  │
│王燦忠：你那邊有…他有…怎樣？好啦好啦。            │
│廖胤堯：你…不然你來再說好了。                      │
│王燦忠：好…啊還沒勒！他們那邊在洗，我怕你沒來…    │
│廖胤堯：有啊！我有在了啦！你改天要早上就要帶，因為那│
│        個有時候裝進去一遍，壞掉不行要再多裝，變拖到│
│        你下午帶有時候會…                          │
│王燦忠：呵呵…差不多等一下，再等一下就會那個了啦。  │
│廖胤堯：啊好好…好啦。                              │
│王燦忠：好啦。                                      │
└──────────────────────────┘
附表四：王燦忠所有0000000000號行動電話與不詳女子00000000
        00號室內電話於98年5 月13日13時34分31秒相互聯絡通
        訊監察譯文（參原審卷(一)第221 頁）
┌──────────────────────────┐
│某女子：喂，三興你好。                              │
│王燦忠：你那邊三興喔？                              │
│某女子：嘿。                                        │
│王燦忠：嘿，要叫那個推高機。                        │
│某女子：請問哪位？                                  │
│王燦忠：那個…我上次有叫，在太平這邊，成功路，402 巷│
│        。                                          │
│某女子：成功路還是成功東路？                        │
│王燦忠：成功路。                                    │
│某女子：成功路。                                    │
│王燦忠：嘿，402巷。                                 │
│某女子：402巷幾號？                                 │
│王燦忠：16…16之1。                                 │
│某女子：16之1號唷？                                 │
│王燦忠：嘿嘿。                                      │
│某女子：啊你要推什麼？                              │
│王燦忠：推那個…那個1 臺小臺車床，還有滾床，還有這個│
│        …那個叫做放電機，推來隔壁間而已。          │
│某女子：啊你車床是傳統的嘛？                        │
│王燦忠：嘿對，傳統的那個小臺的而已，4 尺…4 …好像不│
│        知道4 尺…4尺半還是5尺…誰知道。            │
│某女子：喔…                                        │
│王燦忠：就推過來隔壁而已。                          │
│某女子：好啊好啊，啊你電話方便留一下嗎？            │
│王燦忠：ㄟ電話，你那個打0000000000。                │
│某女子：0000000000，現在過去嗎？                    │
│王燦忠：嘿，對對。                                  │
│某女子：好，好。                                    │
│王燦忠：好好，謝謝。                                │
│某女子：好，謝謝。                                  │
└──────────────────────────┘
附表五：王燦忠所有0000000000號行動電話與王得清所有000000
        0000號行動電話於98年5 月14日11時32分6 秒相互聯絡
        通訊監察譯文。王得清行動電話使用之基地臺位置為臺
        中縣太平市○○○路304號4樓頂（參原審卷(一)第221、
        222 、242頁）。
┌──────────────────────────┐
│王燦忠：喂。                                        │
│王得清：喂！爸！                                    │
│王燦忠：嘿！不用買我的好了，廖仔叫我跟他去吃飯啦。  │
│王得清：好，等一下唷，等一下，等一下，他們不曉得跑出│
│        去買了沒，我看。                            │
└──────────────────────────┘
附表六：王燦忠所有0000000000號行動電話與王致皓所有000000
        0000號行動電話於98年5 月19日9 時14分34秒相互聯絡
        通訊監察譯文。王燦忠行動電話使用之基地臺位置為臺
        中縣太平市○○○路304號4樓頂（參原審卷(一)第222頁
        、卷(二)第1頁）
┌──────────────────────────┐
│王燦忠：喂。                                        │
│王致皓：喂。                                        │
│王燦忠：嘿。                                        │
│王致皓：你若…你若要過來要…去買手…手套啊。        │
│王燦忠：手套喔？                                    │
│王致皓：嘿呀。                                      │
│王燦忠：喔，好啦。                                  │
│王致皓：啊那個鑰匙掉在那工廠裡面。                  │
│王燦忠：喔，沒關係啦，好啦。                        │
│王致皓：好。                                        │
│王燦忠：好，我馬上過去了。                          │
│王致皓：好。                                        │
│王燦忠：你要邊切啊！                                │
│王致皓：好。                                        │
│王燦忠：那個…要再把它裝進去啊，我到了，水管用好再拿│
│        出來洗。                                    │
│王致皓：好啊。                                      │
│王燦忠：嘿。                                        │
└──────────────────────────┘
附表七：王燦忠所有0000000000號行動電話與王得清所有000000
        0000號行動電話於98年5 月19日11時15分1 秒相互聯絡
        通訊監察譯文。王燦忠行動電話使用之基地臺位置為臺
        中縣太平市○○路361號4樓頂（參原審卷(一)第222、223
        頁、卷(二)第1頁）
┌──────────────────────────┐
│王得清：喂。                                        │
│王燦忠：喂。                                        │
│王得清：喂。                                        │
│王燦忠：致皓要的那個扳手在車內，車斗啦。            │
│王得清：致皓的扳手在車斗喔？                        │
│王燦忠：嘿啦，要的那個啦。                          │
│王得清：好啦，好啦。                                │
│王燦忠：拿給他啦。                                  │
└──────────────────────────┘
附表八：王燦忠所有0000000000號行動電話與王得清所有000000
        0000號行動電話於98年5 月19日16時15分50秒相互聯絡
        通訊監察譯文。王燦忠行動電話使用之基地臺位置為臺
        中縣烏日鄉高鐵烏日站區2路8號（參原審卷(一)第223、
        224頁 、卷(二)第2頁）
┌──────────────────────────┐
│王得清：喂。                                        │
│王燦忠：嘿，啊致皓還有在那邊嗎？                    │
│王得清：有啊。                                      │
│王燦忠：喔，你叫他聽。                              │
│王致皓：喂。                                        │
│王燦忠：嘿！啊你那個叫做…那個秤…那個「香爐（按：應│
│        為人名）」做的那些有秤起來嗎？              │
│王致皓：那邊？                                      │
│王燦忠：滾都滾好了？                                │
│王致皓：滾好了啊。                                  │
│王燦忠：嘿，啊秤起來明天那邊還有2袋，2袋之後才要…  │
│王致皓：啊那個也要載過去唷？秤起來的要載過去唷？    │
│王燦忠：那個不用。                                  │
│王致皓：喔，啊「巴蒂」（音譯）勒？                  │
│王燦忠：啊「巴蒂」切一切放那邊就好。                │
│王致皓：喔，好啦。                                  │
│王燦忠：「巴蒂」切完沒？                            │
│王致皓：切完了。                                    │
│王燦忠：喔，幾袋，那邊有幾袋？                      │
│王致皓：4 袋半。                                    │
│王燦忠：4 袋半，啊你明天要再那個，要多載2 …多載幾籃│
│        ，要載7 、8 籃過去。                        │
│王致皓：載9桶啊。                                   │
│王燦忠：9籃才有夠。                                 │
│王致皓：拿9桶看看，看切的完切不完…                 │
│王燦忠：啊「阿源仔」（音譯），「阿源仔」裁的那邊你有│
│        切，有切掉嗎？                              │
│王致皓：阿源仔裁什麼？                              │
│王燦忠：嗯，啊他沒裁最後那個你那個…                │
│王致皓：啊…你那些那個喔？                          │
│王燦忠：沒啦…                                      │
│王致皓：切「巴蒂」…                                │
│王燦忠：一塊塊那是「巴蒂」，阿源仔會切。            │
│王致皓：嘿。                                        │
│王燦忠：嘿呀，啊你就那塊叫做什麼…                  │
│王致皓：最後一塊那個喔？                            │
│王燦忠：蛤？                                        │
│王致皓：最後一塊那個嘛！那個1桶半而已，還沒切啊。   │
│王燦忠：啊你還沒裁、還沒切唷？                      │
│王致皓：嘿呀。                                      │
│王燦忠：喔，好啦好啦，4 點多，不然你們…你們回來的時│
│        候，我還要做褲子一下，我就會回來了。        │
│王致皓：喔，好啦。                                  │
│王燦忠：嘿，啊你開，你們開那臺，啊你們這樣你們車子要│
│        怎樣按下來？今晚要拿那個…我回來的時候要…一│
│        個要拿去用遙控啦，不然這樣不行啦。          │
│王致皓：喔。                                        │
│王燦忠：啊你們只要按下來就好了啦。                  │
│王致皓：好啊。                                      │
│王燦忠：蛤？                                        │
│王致皓：好啊。                                      │
│王燦忠：好啊！啊那個關好，門關好啊！                │
│王致皓：好啦。                                      │
│王燦忠：好啦，好好。                                │
└──────────────────────────┘
附表九：王燦忠所有0000000000號行動電話與王得清所有000000
        0000號行動電話於98年5 月20日14時2 分31秒相互聯絡
        通訊監察譯文。王燦忠行動電話使用之基地臺位置為臺
        中縣太平市○○○路304號4樓頂（參原審卷(一)第224頁
        、卷(二)第5頁）
┌──────────────────────────┐
│王得清：喂！                                        │
│王燦忠：喂。                                        │
│王得清：爸喔？                                      │
│王燦忠：你叫致皓聽，我叫他那個…                    │
│王致皓：喂！                                        │
│王燦忠：你那個滾好的，你今天切的那些都要倒進去「落」│
│        桶（音譯）你知道喔？                        │
│王致皓：嘿。                                        │
│王燦忠：喔，啊那個叫做滾好的那些要載…載來…明天載過│
│        來這邊，那邊不要放太多啦。                  │
│王致皓：喔。                                        │
│王燦忠：這樣聽懂嗎？                                │
│王致皓：好啦。                                      │
│王燦忠：聽懂嗎？                                    │
│王致皓：好啦。                                      │
│王燦忠：要滾好的，滾好的，沒滾好的不用。            │
│王致皓：好啊。                                      │
│王燦忠：滾好的要載，啊那個…那個叫做什麼…那個滾好的│
│        載回來，好啦，這樣，啊若要「落」的時候，因為│
│        …廖仔那邊還沒有要「落」啊，下禮拜三才要載過│
│        去，禮拜二，禮拜二再放過去「落」，這樣知道嗎│
│        ？                                          │
│王致皓：啊…啊我們現在要…我們下班的時候要切下去「落│
│        」嗎？                                      │
│王燦忠：不用啦！你現在…你切下去「落」到天亮，是…好│
│        洗嗎？                                      │
│王致皓：什麼好洗嗎？                                │
│王燦忠：會…難洗嗎？你…你那是要「落」明天要…下去滾│
│        的耶！                                      │
│王致皓：嘿呀。                                      │
│王燦忠：嘿，啊你要給它「落」到天亮，「落」到天亮還要│
│        選石子，會慢嗎？                            │
│王致皓：嘿呀。                                      │
│王燦忠：啊下次也是要…「落」石子下去耶。            │
│王致皓：對呀。                                      │
│王燦忠：你…嘿呀，變成每…2 …好啊！不然你把…用下去│
│        用石子下去好了。                            │
│王致皓：好啊。                                      │
│王燦忠：啊有多少？大約多少？                        │
│王致皓：啊…現在還沒到，還沒7包勒！                 │
│王燦忠：還沒7包。                                   │
│王致皓：才4包多而已。                               │
│王燦忠：啊4包多那些幾籃？                           │
│王致皓：還…還3籃啊。                               │
│王燦忠：3籃，4包多…                                │
│王致皓：嘿呀。                                      │
│王燦忠：那不就差不多…                              │
│王致皓：嘿啊。                                      │
│王燦忠：好啊，你去買…啊石子你如果要這樣…啊水它較多│
│        點才不會大聲。                              │
│王致皓：好啦。                                      │
│王燦忠：那個水較多它才不會碰過來大聲，它會在水裡那個│
│        ，啊石子要再倒進去啊。                      │
│王致皓：知道。我知道咩。                            │
│王燦忠：喔，好啦，不然要下班再那個…啊那個叫做…再開│
│        啊。                                        │
│王致皓：好。                                        │
│王燦忠：啊那個叫做…滾好的要秤…秤多少啊載回來，就3 │
│        仟、3 仟，啊沒3 仟的先放著這樣就對了啦。    │
│王致皓：好。                                        │
│王燦忠：這樣知道啦，喔！                            │
│王致皓：嘿，好。                                    │
│王燦忠：好好…啊你們自己再從那邊先回去，我…我那個啊│
│        ，喔！                                      │
│王致皓：蛤？什麼啊？                                │
│王燦忠：你們自己再從那邊先下班啦！                  │
│王致皓：喔，好。                                    │
│王燦忠：啊我自己再回去…我別的地方啦。              │
│王致皓：好啦。                                      │
│王燦忠：喔，好好…                                  │
│王致皓：好。                                        │
└──────────────────────────┘
附表十：王燦忠所有0000000000號行動電話與王得清所有000000
        0000號行動電話於98年5 月27日9 時6 分22秒相互聯絡
        通訊監察譯文。王燦忠行動電話使用之基地臺位置為臺
        中縣太平市○○○路304號4樓頂（參原審卷(一)第225頁
        、卷(二)第7頁）
┌──────────────────────────┐
│王得清：喂。                                        │
│王燦忠：喂，你剛才有打來嗎？                        │
│王得清：嘿，就打…要問說那個是否要開下去「落」啊？  │
│王燦忠：喔，開下去「落」沒關係哪！                  │
│王得清：嘿，好。                                    │
│王燦忠：啊「落」…「落」到今天要回來的時候…        │
│王得清：嘿。                                        │
│王燦忠：要再關掉啊，啊算看看幾小時啊。              │
│王得清：喔。啊現在開就是…現在勒…算9 點10分，啊「落│
│        」…算回來那邊…起來…                      │
│王燦忠：啊你水要再把它用滿起來喔…                  │
│王得清：有啊，我知道啊。                            │
│王燦忠：啊石…石子有倒下去嗎？                      │
│王得清：都有啦。                                    │
│王燦忠：好啦好啦，好。                              │
│王得清：好。                                        │
└──────────────────────────┘
附表十一：王燦忠所有0000000000號行動電話與王得清所有0000
          000000號行動電話於98年5 月29日16時13分15秒相互
          聯絡通訊監察譯文。王得清行動電話使用之基地臺位
          置為臺中縣大里市○○路189號5樓頂（參原審卷(一)第
          226、242頁）。
┌──────────────────────────┐
│王得清：喂。                                        │
│王燦忠：喂。嘿，怎樣？                              │
│王得清：爸，嘿，啊今天這些…你說包一包要載回去喔？  │
│王燦忠：有多少塊？                                  │
│王得清：我看一下…很多塊這樣…我看一下…            │
│王燦忠：我聽電話一下…                              │
│王得清：喂！6塊。                                   │
│王燦忠：6塊唷？                                     │
│王得清：嘿。                                        │
│王燦忠：6塊載回來好啦。                             │
│王得清：好。                                        │
│王燦忠：好。                                        │
└──────────────────────────┘
附表十二：王燦忠所有0000000000號行動電話與王致皓所有0000
          000000號行動電話於98年6 月10日16時50分21秒相互
          聯絡通訊監察譯文。王燦忠使用之行動電話基地臺位
          置在臺中市○○區○○路三段111號2樓頂（參原審卷
          (一)第226頁、卷(二)第11頁）
┌──────────────────────────┐
│王致皓：喂。                                        │
│王燦忠：喂，嘿。                                    │
│王致皓：怎樣？                                      │
│王燦忠：怎樣？你有打電話喔？                        │
│王致皓：沒有啊，哪有打電話…喔，中午那時打，哥打的。│
│王燦忠：喔…不然那個…啊你們有…有拆那個嗎？        │
│王致皓：拆好了啊。                                  │
│王燦忠：喔，好啦好。                                │
│（王得清：709公斤）                                 │
│王致皓：啊7百多公斤啦。                             │
│王燦忠：喔…                                        │
│（王得清：709公斤）                                 │
│王致皓：709公斤。                                   │
│王燦忠：好啦好啦好啦，好。                          │
│王致皓：好。                                        │
│王燦忠：好。                                        │
└──────────────────────────┘
附表十三：王燦忠所有0000000000號行動電話與王得清所有0000
          000000號行動電話於99年5 月16日14時48分3 秒相互
          聯絡之通訊監察譯文。王燦忠使用之行動電話基地臺
          位置在臺中縣大里市○○路189號5樓頂（參原審卷(一)
          第105頁）
┌──────────────────────────┐
│ 王得清：喂！爸！                                   │
│ 王燦忠：你們跑去哪裡？                             │
│ 王得清：我們現在在拱門這裡，我們回來拿樓梯跟椅子， │
│         不然這人門有辦法爬上去上面釘。             │
│ 王燦忠：我就跟你們說大支的樓梯要拿。               │
│ 王得清：沒有啦，小支的樓梯，連小支的樓梯也都沒拿。 │
│ 王燦忠：你嘛好呀。                                 │
└──────────────────────────┘
附表十四：王燦忠所有0000000000號行動電話與起重機業者使用
          之0000000000號電話於99年6 月12日12時43分19秒相
          互聯絡之通訊監察譯文（參原審卷(一)第120頁）
┌──────────────────────────┐
│ 業  者：你好。                                     │
│ 王得清：小姐！麻煩一下，早上有麻煩你們來凸（臺語） │
│         ，牛角坑那裡，現在還要再凸，早上有跟他講了 │
│         。                                         │
│ 業  者：好！牛角坑，是昨天凸的，還是早上？         │
│ 王得清：早上凸的。                                 │
│ 業  者：早上喔。                                   │
│ 王得清：早上有去凸的天晟那個。                     │
│ 業  者：好啦。                                     │
└──────────────────────────┘